---
title: "Lidt gode råd til R"
output: html_notebook
---

# Installation og opsætning
1)
R er ikke et program, men et sprog. Så når du installerer R, så installerer et kodesprog, som tillader dig at skrive kommandoer i en terminal. Det kaldes også 'Base R', og kommer med en noget sløj GUI. Men det er f henter det her:

https://cran.r-project.org/

## RStudio (et 'program'/GUI)
Heldigvis findes RStudio, som så er et program/GUI, således du lidt nemmere kan bruge det stærke R-sprog. Det skal du også installere! Det gør du her:

https://rstudio.com/

# Basics
## Encoding (æ, ø¸, å)
Dansk er et specielt sprog, husk det. Derfor skal du garanteret ændre såkaldt "encoding". R er vist ANSI som udgangspunkt, men vi bruger UTF-8 for at kunne læse æ, ø¸ og å ordentligt.
*> code > savings > encoding*

## R Notebook brug
For at indsætte "chunk"
`Ctrl+Alt+I`

## Se aktuel notesbos i HTML-udgave/render
`Ctrl+Shift+K`

# Filer, mapper og lokationer

## Skift placering af arbejdsmappe/working directory
Foregår med kommandoen `setwd`. På windows bruger man `\` til at angive nyt mappe-niveau, men i R bruges der `/` eller `\\`. 

```{r}
setwd("C:\\Users\\Jacob Venborg\\Google Drev\\Forskningsår\\")
setwd("C:/Users/Jacob Venborg/Google Drev/Forskningsår/Vagal Tone in Inflammatory Diseases/STATA/")
```

## Få vist aktuel sti fra klipboard
```{r}
readClipboard()
```


# Pakke-håndtering (packages)
## Egne pakker
```{r}
install.packages(c(
  "tidyverse",
  "rmarkdown",
  "yarrr"
  )
)
```

## Se installerede pakker
```{r}
ip <- as.data.frame(installed.packages()[,c(1,3:4)])
rownames(ip) <- NULL
ip <- ip[is.na(ip$Priority),1:2,drop=FALSE]
print(ip, row.names=FALSE)
View(ip)
```

# "Subsetting vectors" = kig på bestemte værdier i en vektor?
```{r}
x[1:10] ## viser værdierne nr. 1-10 i den angivne vektor(x)
x[is.na(x)] ## viser alle N/A-værdier i den angivne vektor(x). Man kan bruge "!" for at gøre det modsatte
x > 0 ## viser værdier større end 0 i vektor(x)

```

## Få vist den 3., 5., 7., mv. værrdi af en vektor
```{r}
x[c(3,5,7)] ## c = contrast. Vi får vist vektor(x), men angiver at vi kun vil se nr. 3, 5, 7 i vektor(x)
x[c(-3,-5,-7)] ## c = contrast. Vi får vist vektor(x), men angiver at vi vil se vektor(x) UNDTAGEN nr. 3, 5, 7 i vektor(x)
```

# DATAFRAMES ####
data.frame("vektor med f.eks. navne", "matrix, du vil indsætte navne i")

colnames("datasæt") <- "navne på rækketitler" ## Indsæt navne på kolonner


## slet variable
rm()

## Eksport af plot, du kigger på - her som svg
dev.copy(svg, file = "C:\\Users\\Jacob Venborg\\Google Drev\\Forskningsår\\Vagal Tone in Inflammatory Diseases\\STATA\\R-grafer\\Rapport\\Figur 1 - CVT + HR + CRP + MHAQ.svg", width = 10, height = 7)
dev.off()

## Reshaping
reshape(outcomes.Pirateplot,
        direction = "wide",
        v.names = outcomes.Pirateplot[],
        timevar = outcomes.Pirateplot$visit,
        idvar = outcomes.Pirateplot$subjectID)

## Korrelations test
cor.test(outcomes.Pirateplot$crp_edited, outcomes.Pirateplot$mhaq, method = "pearson")

## Scatterplots
library(ggplot2)
ggplot(outcomes.Pirateplot, aes(x = crp_edited, y = morning_stiffness, group = subjectID, color = subjectID)) +
  geom_point() +
  theme_bw() 

?grep()

## Hvad er en factor?!
En variable, som består af 'levels'/niveauer af typen kategoriske data. Dette står f.eks. i kontrast til kontinuerte data, som er tal på en given arbitrær skala.

## Atttach
Hvis jeg skal bruge det samme datasæt HELE tiden, og bliver træt af at skrive "data$...". Så kan man attache. Detach for at deaktivere funktionen.

## Re-shape/transponering
pivot_longer()
pivot_wider(names_from = data$Species, values_from = data$Petal.Length)

## TIDYVERSE ##
# Pipes
# %>% CTRL + SHIFT + M

## og = &, eller = |, 

Find og erstat med Strinr (tidyverse)
```{r}
# Stringr using str_replace
data.PV$redcap_event_name <- str_replace(data.PV$redcap_event_name, "visit_", "")
data.PV$redcap_event_name <- str_replace(data.PV$redcap_event_name, "_arm_1", "")
```

# Slet variable og sårn (drop i STATA)
```{r}
data.PV = subset(data.PV, select = -c(redcap_repeat_instrument, redcap_repeat_instance))

```

