---
title: "FÅ igen"
output: html_notebook
---

Indlæs datasæt og sårn
```{r include=FALSE}
data.PV <- read.csv("VagalToneInInflammat-PatientVisitations_DATA_2020-R.csv")
```

# Få styr på visits (variabel = redcap_event_name)
Først og fremmest ser vi, at redcap navngiver tingene på redcaps måde. Det er jo sikkert fint nok, men det kan vi ikke bruge til det store her i R. Vi skal remodellere lidt. 

Vi forsøger først at fjerne 
Man kan enten bruge stringr (tidyverse) eller Base R

Her omdøber vi selve celler med indhold, såkaldte string-værdier. Der kan ikke laves statistik på strenge. Vi omdøber dem derfor for til sidst at lave dem til en anden type værdi (factor)

# Omdøb variable (redcap_event_name -> visit)
```{r}
# Base R
names(data.PV)[names(data.PV)=="redcap_event_name"] <- "visit1"
# Tidyverse, dplyr
data.PV <- data.PV %>% rename(visit = redcap_event_name)
```

# Fiks celleværdier som strenge. Søg og erstat
```{r}
# Base R using gsub
data.PV$redcap_event_name <- gsub("_arm_1", "", data.PV$redcap_event_name)
data.PV$redcap_event_name <- gsub("visit_", "", data.PV$redcap_event_name)
```

# Lav visit-variable til brugbar factor, som er den korrekte form i dette tilfælde.
```{r}
data.PV$visit <- as.factor(data.PV$visit)
```
# Giv factor "labels"
```{r}
data.PV$visit <- factor(data.PV$visit, labels = c("Baseline", "24 hours", "Day 5"))
```

Vi fjerner variable, vi ikke skal bruge. Og vi gør det effektivt, så vi søger f.eks. efter noget specifikt for at slette disse.
```{r}
# Base R
# Det er fint nok lige nu, Jacob, men nedenstående kan noget
data.PV = subset(data.PV, select = -c(grep("repeat"))
df[, -grep("A", colnames(df))]
# Tidyverse/dplyr
data.PV <- data.PV %>% select(-contains("repeat"))
```





